臺灣高雄地方法院刑事裁定　　　　　　　110年度簡抗字第5號
抗　告　人
即再審聲請人　陳俊霖



上列抗告人即再審聲請人因聲請再審案件，不服本院110年度聲
簡再字第24號中華民國110年11月30日裁定，提起抗告，本院管
轄之第二審合議庭，裁定如下：
    主  文
原裁定撤銷，發回臺灣高雄地方法院簡易庭。
    理  由
一、抗告意旨如附件書狀所載。
二、聲請再審，應以再審書狀敘述理由，附具原判決之繕本及證
    據，提出於管轄法院為之，但經釋明無法提出原判決之繕本
    ，而有正當理由者，亦得同時請求法院調取之；聲請再審之
    案件，除顯無必要者外，應通知聲請人及其代理人到場，並
    聽取檢察官及受判決人之意見；原審法院認為抗告有理由者
    ，應更正其裁定，刑事訴訟法第429條、第429條之2前段、
    第408條第2項前段分別定有明文。又同法第429條之2前段之
    立法理由指出：再審制度之目的係發現真實，避免冤抑，對
    於確定判決以有再審事由而重新開始審理，攸關當事人及被
    害人權益甚鉅。為釐清聲請是否合法及有無理由，除聲請顯
    屬程序上不合法或顯無理由而應逕予駁回，例如非聲請權人
    聲請再審，或聲請顯有理由，而應逕予裁定開啟再審者外，
    原則上應賦予聲請人及其代理人到庭陳述意見之機會，並聽
    取檢察官及受判決人之意見，俾供法院裁斷之參考。已明確
    指出「為釐清聲請是否合法」，原則上仍應賦予聲請人到庭
    陳述意見之機會。
三、經查：
㈠、聲請人於民國110年11月11日向法務部矯正署高雄第二監獄
    提出之再審聲請狀，固未附具原判決之繕本，但書狀中已敘
    明係對高雄地檢署110年度執字第3478號案件聲請再審，並
    敘明「本人…因交通過失傷害，執行3個月有期徒刑」等語
    ，復敘明「本人…行駛在馬路，突然後車直接撞上來…是否
    後方車輛未保持適當安全距離或車速過快導致煞車不及撞上
    前方車輛…」等詞，聲請人似乎已敘明「其當時正在監執行
    」，因此不能提出原判決繕本之正當理由，併敘明「是否後
    車方有全部過失或與有過失」之再審理由，聲請再審之案件
    及其範圍無不明確之處，原審逕認聲請人不符同法第429條
    之規定，且經裁定命補正後仍未補正，未曾依同法第429條
    之2前段規定，給予聲請人陳述意見之機會，並釐清其書狀
    文字不明處，是否合於聲請再審之法定要件，即依同法第43
    3條之規定裁定駁回再審聲請，似有未洽。
㈡、再者，刑事訴訟法第429條所稱之「證據」，祇須指出證明
    其所主張再審原因存在之證據方法或證據資料，供管轄法院
    調查，即可認符合聲請之法定程式，與其聲請再審之理由是
    否成立無關。特別是無律師協助維護聲請人訴訟上權益之情
    形，如已於其聲請再審狀內敘述理由，具體指明證據資料之
    實際內容，應認已依上開規定提出其所欲證明再審原因存在
    之證據。至於其所提出之證據能否證明其所主張之再審原因
    確實存在，應屬再審聲請有無理由之範疇，不能執此謂聲請
    人未盡說明及提出聲請再審證據之義務，而以其聲請再審之
    程序違背規定而裁定駁回其聲請（最高法院109年度台抗字
    第1307號裁定意旨參照）。查聲請人於原審110年11月30日
    裁定駁回後、同年12月6日裁定送達前之同年12月1日，向監
    所具狀陳明「聲請人…就受刑人身分執行本件交通過失傷害
    ，仍在…執行中，聲請人…依上開規定附具原判決之繕本實
    為困難，懇請…調取…原判決之繕本」等語，顯已補充再審
    聲請狀所載「本人…因交通過失傷害，執行3個月有期徒刑
    」語意不明之處，已釋明無法提出原判決繕本之正當理由，
    並請求法院調取之。另聲請人提出之上揭補充書狀中，除已
    明載其再審理由即為後方車輛亦有過失外，並請求調查「路
    口監視器」，已具體指明其所主張再審原因存在之證據方法
    或證據資料，自已符合聲請之法定程式，與其聲請再審之理
    由是否成立無涉。原審似可依同法第408條第2項前段意旨，
    撤銷原本裁定，據以調取原判決繕本後，審酌是否開啟再審
    ，以維聲請人權益。
㈢、原審逕以聲請人係提出抗告為處理，雖非當然違法，但原審
    審查再審之聲請是否合法及有無理由之過程，未能踐行上述
    正當法律程序，對聲請是否合法之認定，似亦未能本於再審
    新制的精神予以審查，仍有未洽，為兼顧聲請人之審級利益
    ，爰撤銷原裁定，發回本院簡易庭另為適法之處理。
四、據上論斷，應依刑事訴訟法第413條前段規定，裁定如主文
    。
中    華    民    國   111    年    2     月    11    日
                  刑事第三庭    審判長法  官  林青怡
                                      法  官  胡家瑋
                                      法  官  王聖源
以上正本證明與原本無異。
不得抗告。
中    華    民    國   111    年    2     月    11    日
                                      書記官  陳瓊芳